---
title: '1.1 Hands-on: Webshop Lösung'
subtitle: "Einführung in die Datenanalyse mit R"
author: "Marco Wähner"
date: '2022-03-25'
output: pdf_document
---

```{r setup, include=FALSE}
knitr::opts_chunk$set(echo = TRUE)
```

# Aufgabenstellung - Lösung

Gestern hatte ihr Online-Shop 200 Besucher:innen. Drei von den Besucher:innen haben für insgesamt 600 Euro etwas eingekauft.

## Aufgabe 1 
Speichern Sie die Informationen als Werte in einzelnen Variablen ab. Schreiben Sie dazu den Code in ein Skript. Die "___" sind eine Hilfestellung zum Code.

```{r}
besucher <- 200
kaeufer <- 3
umsatz <- 600
```

## Aufgabe 2
Berechnen Sie, wie viel Prozent der Besucher:innen etwas bei Ihnen kaufen und speichern Sie das Ergebnis in der Variable "anteil" ab. Nutzen Sie dafür die Variablen und nicht die Zahlen. 

```{r}
anteil <- kaeufer/besucher
```

## Aufgabe 3
Berechnen Sie viel Umsatz sie im Schnitt pro Käufer gemacht haben und speichern die das Ergebnis im Objekt "umsatzProKaeufer" ab. Nutzen Sie dafür die Objekte und nicht die Zahlen. 

```{r}
umsatzProKaeufer <- umsatz/kaeufer 
```

## Aufgabe 4
Lassen Sie sich die berechneten Werte ausgeben.

```{r}
anteil
umsatzProKaeufer
```

```{r}
#Alternativ mit print()
print(anteil)
print(umsatzProKaeufer)
```


## Aufgabe 5
Gestern hatte ihr Online-Shop 250 Besucher:innen, 5 von ihnen haben für insgesamt 1000 Euro etwas gekauft. Berechnen Sie die Werte "anteil" und "umsatzProKaeufer" für Vorgestern, in dem Sie einfach die Zahlen oben im Skript anpassen und dann alles noch einmal ausführen. 

```{r}
besucher <- 250
kaeufer <- 5
umsatz <- 1000

anteil <- kaeufer/besucher

umsatzProKaeufer <- umsatz/kaeufer

anteil
umsatzProKaeufer
```

