---
title: '2.1 Hands-On: R Markdown'
author: "Marco Wähner"
date: '2022-03-25'
output: pdf_document
---

```{r setup, include=FALSE}
knitr::opts_chunk$set(echo = TRUE)
```

# Aufgabenstellung - Lösung
Hinweis: Sie können die Aufgaben in einem Skript oder in einem R Markdown File bearbeiten. Hinweise zur Lösung der Aufgaben finden Sie auch im R Einführungsskript Kapitel 5.6.


## Aufgabe 1
Importieren Sie nun die Daten aus dem ALLBUS 2018.

```{r, message = FALSE}
library(rio)
```

```{r}
df <- import("data/allbus_2018_gesamt.sav")
```

## Aufgabe 2
Klassifizieren Sie das Alter der Befragten (Variable `age`) in Geburtskohorten. Die Ausprägungen der neuen Variable sollen ein Label haben: Befragte unter 20 Jahren erhalten den Wert "unter 20"; Befragte älter/gleich 20 Jahre und jünger als 30 Jahre erhalten den Wert "20 bis 29"; Befragte älter/gleich 30 Jahre und jünger als 40 Jahre erhalten den Wert "30 bis 39" usw. mit "40 bis 49", "50 bis 59", "60 bis 69", Befragte älter/gleich 70 Jahre erhalten den Wert "über 70".

```{r}
df$age_class[df$age < 20] <- "unter 20"
df$age_class[df$age >= 20 & df$age < 30] <- "20 bis 29"
df$age_class[df$age >= 30 & df$age < 40] <- "30 bis 39"
df$age_class[df$age >= 40 & df$age < 50] <- "40 bis 49"
df$age_class[df$age >= 50 & df$age < 60] <- "50 bis 59"
df$age_class[df$age >= 60 & df$age < 70] <- "60 bis 69"
df$age_class[df$age >= 70] <- "über 70"
```

## Aufgabe 3
Geben Sie nun die absolute Häufigkeit der neuen Variable zu den Geburtskohorten aus. Was fällt Ihnen an der Reihenfolge der Geburtskohorten auf?


```{r}
table(df$age_class)
```

## Aufgabe 4
Wenn Sie die Reihenfolge der Werte festlegen wollen, können Sie die Variable als `Factor` rekodieren. Nutzen Sie hierfür folgende Variable, um die Reihenfolge der Werte zu spezifizieren.

```{r}
age_level <- c("unter 20", "20 bis 29", "30 bis 39",
"40 bis 49", "50 bis 59", "60 bis 69", "über 70")
```

Nutzen Sie anschließend die `factor()`-Funktion um die Variable zu transformieren. Innerhalb der `factor`-Funktion können Sie ein Argument spezifieren, um die Levels der Variable `age-level` zu übernehmen. Nutzen Sie ggf. die Help-Funktion. Geben Sie anschließend erneut die absolute Häufigkeit der neuen Variable aus, um die Reihenfolge zu überprüfen.

```{r}
#spezifizierung über levels = age_level. Achtung: die Variable age_level muss zuvor erstellt werden
df$age_class <- factor(df$age_class, levels = age_level)

#Häufigkeit
table(df$age_class)

attributes(df$age_class)
```

## Aufgabe 5
Geben Sie eine Tabelle mit den prozentualen Häufigkeiten der Kohorten aus. Die prozentualen Anteile sollen auf zwei Nachkommastellen gerundet werden.

```{r}
#prozentuale Häufigkeit
round(100 * prop.table(table(df$age_class)), 2)
```

## Aufgabe 6
Erstellen Sie eine Tabelle - getrennt nach Ost und West - mit den prozentualen Häufigkeiten der Kohorten. Die prozentualen Anteile sollen auf zwei Nachkommastellen gerundet werden.

```{r}
tapply(df$age_class, df$eastwest, 
       function(x) round(100*prop.table(table(x)), 2))
```

