---
title: '2.2 Hands-On: R Markdown'
author: "Marco Wähner"
date: '2022-03-25'
output: pdf_document
---

```{r setup, include=FALSE}
knitr::opts_chunk$set(echo = TRUE)
```

# Aufgabenstellung - Lösung

## Aufgabe 1
Erstellen Sie ein R Markdown File im Arbeitsverzeichnis des R Projects. Die Output-Datei soll das Format "HTML" haben. Geben Sie dem Dokument ein Titel, einen Untertitel und fügen Sie Ihren Namen als Autor*in ein.

```{r, eval=FALSE}
---
title: "Titel des Dokuments"
subtitle: "Der Untertitel des Dokuments"
author: "Marco Waehner"
date: "`r Sys.Date()`"
output: 
  html_document
---
```


## Aufgabe 2 (Optional)
Spezifizieren Sie nun die `knitr`code chunk Optionen, sodass alle Chunks im Dokument gleich interpretiert werden. Der Code in den chunks soll stets angezeigt werden, "messages" sollen nicht angezeigt werden. Hinweise zu den key-values finden Sie im entsprechenden Cheat Sheet 

Lösung: {r setup, include=FALSE} knitr::opts_chunk$set(echo = TRUE, message = FALSE)

## Aufgabe 3
Importieren Sie nun die Daten aus ALLBUS 2018.

```{r, message = FALSE}
library(rio)
```

```{r}
df <- import("data/allbus_2018_gesamt.sav")
```

## Aufgabe 4
Wie hoch ist der Anteil der Befragten, die an vier oder mehr Tagen in der Woche TV gucken? Die entsprechende Variable lautet `lm01`. Rekodieren Sie hierzu eine Dummy-Variable, die den Wert 1 annimmt, wenn die Befragten an vier oder mehr Tagen Fernsehen schauen und den Wert 0 annimmt, wenn die Befragten weniger als vier Tage (auch "nie" oder "seltener") Fernsehen schauen. Erstellen Sie anschließend eine Häufigkeitstabelle mit absoluten, relativen und prozentualen Häufigkeiten. Optional: Vergeben Sie Labels für die entsprechenden Zeilen mit `row.names()`.
```{r}
attributes(df$lm01)
#Häufigkeitsauszählung
table(df$lm01)

#recode dummy-variable
df$tv <- ifelse(df$lm01 >= 4, 1,0)
table(df$tv)

#Häufigkeitstabelle
absolut <- table(df$tv)
relativ <- prop.table(absolut)
prozentual <- 100 * relativ

#optional auch kumuliert
kumuliert <- cumsum(prozentual)

haeufigkeiten <- cbind(absolut, relativ, prozentual, kumuliert)
print(haeufigkeiten)

row.names(haeufigkeiten) <- c("weniger/gleich 3 Tage", "mehr/gleich 4 Tage")

print(haeufigkeiten)
```


